臺灣高等法院刑事判決
109年度上訴字第2292號
上  訴  人  臺灣臺北地方檢察署檢察官
上  訴  人  
即  被  告  胡敏媛




選任辯護人  楊愛基律師（法扶律師）          
上列上訴人等因被告違反毒品危害防制條例案件，不服臺灣臺北
地方法院108年度訴字第749號，中華民國109年5月21日第一審判
決（起訴案號：臺灣臺北地方檢察署108年度偵字第7287、12948
號、108年度毒偵字第2125號），提起上訴，本院判決如下：
    主  文
原判決關於有罪部分暨定應執行刑部分，均撤銷。
甲○○犯持有第一級毒品純質淨重十公克以上罪，處有期徒刑壹年
參月。扣案如附表一所示之物，均沒收銷燬。
被訴販賣第一級毒品部分(即民國108年1月21日部分)，無罪。
其他上訴駁回。
    事  實
一、甲○○明知海洛因、甲基安非他命分別係毒品危害防制條例第
    2條第2項第1、2款所列管之第一、二級毒品，不得持有及施
    用，竟基於持有第一級毒品純質淨重10公克以上及持有第二
    級毒品純質淨重20公克以上之犯意，於民國108年2月間某日
    ，在新北市中和區景平路之某友人住處內，自真實姓名年籍
    不詳、綽號「嘉賓」之成年男子處，無償取得純質淨重10公
    克以上海洛因1包及純質淨重20公克以上甲基安非他命(共2
    包)而持有之。後於同年3月11日下午3時許，在新北市中和
    區連城路之某友人住處內，取用少許上開2種毒品，將之置
    入玻璃球吸食器燒烤吸食煙霧，以此方式同時施用海洛因、
    甲基安非他命各1次。嗣經警於當日晚間7時40分許，於新北
    市○○區○○路000號拘提甲○○時查獲，並扣得附表一所示之海
    洛因1包（純質淨重24.80公克）及甲基安非他命2包（總純
    質淨重58.0089公克），且經甲○○同意採集其尿液送驗，結
    果呈嗎啡、可待因、甲基安非他命及安非他命陽性反應。
二、案經新北市政府警察局萬華分局報請臺灣臺北地方檢察署檢
    察官偵查起訴。　　
    理  由
壹、有罪部分
一、認定犯罪事實所憑之證據及理由：
　　上開事實，業據被告於警詢、偵訊、原審及本院準備程序、
    審理時，均坦承不諱（見偵7287卷第10、11、144頁，原審
    卷第196、348頁，本院卷第110、217、223頁），並有搜索
    扣押筆錄、扣押物品目錄表、扣案毒品照片、偵辦毒品案件
    尿液檢體委驗單（檢體編號：135439號）及台灣尖端先進生
    技股份有限公司108年3月18日濫用藥物檢驗報告（報告序號
    ：萬華－10）附卷可稽（見偵7287卷第33至38、43至47、263
    頁）。而扣案毒品經鑑驗後，分別檢出海洛因、甲基安非他
    命成分（重量及純度詳如附表一），亦有法務部調查局108
    年3月26日調科壹字第10823005900號濫用藥物實驗室鑑定書
    、交通部民用航空局航空醫務中心108年4月12日航藥鑑字第
    0000000、0000000Q號毒品鑑定書在卷可憑（見偵7287卷第2
    11、267、268頁），足認被告前揭任意性自白與事實相符，
    堪可採信。本案事證明確，被告上開犯行洵堪認定，應依法
    論科。
二、論罪：
　㈠核被告所為，則係犯毒品危害防制條例條例第11條第3項之持
    有第一級毒品純質淨重10公克以上罪，及同條第4項之持有
    第二級毒品純質淨重20公克以上之罪。被告係以一行為觸犯
    上開2罪名，為想像競合犯，應依刑法第55條規定，從一重
    論以持有第一級毒品純質淨重10公克以上罪。
　㈡不另為不受理諭知之說明(施用第一、二級毒品部分)：
　⒈按刑事訴訟法第303條第1款規定，案件有起訴之程序違背規
    定之情形者，應諭知不受理之判決。此所稱之起訴之程序違
    背規定，係指檢察官提起公訴之訴訟行為於程序上有違法律
    之規定而言。而提起公訴之訴訟行為是否於程序上有違法律
    規定，原則上，固是以起訴時所存在之事項及法律規定為判
    斷，惟檢察官起訴後始發生之情事變更事由，致法院不能為
    實體審理及判決亦屬「起訴之程序違背規定」。
　⒉最高法院刑事大法庭109年度台上大字第3826號裁定宣示：「
    109年1月15日修正公布、同年7月15日施行之毒品危害防制
    條例第20條第3項規定，犯第10條之罪於觀察、勒戒或強制
    戒治執行完畢釋放後，3年後再犯第10條之罪者，適用本條
    前2項之規定。上開所謂「3年後再犯」，只要本次再犯（不
    論修正施行前、後）距最近1次觀察、勒戒或強制戒治執行
    完畢釋放，已逾3年者，即該當之，不因其間有無犯第10條
    之罪經起訴、判刑或執行而受影響。
  ⒊再者，毒品危害防制條例本次修正，對於施用毒品者既強調
    「治療勝於處罰」、「醫療先於司法」之刑事政策，強化觀
    察、勒戒或強制戒治處分、命附條件緩起訴處遇措施與監禁
    刑罰間之交替運用，使之相互輔助補充，剛柔並濟，力助施
    用毒品者重生。尤以新修正之毒品條例第24條之命附條件緩
    起訴處遇，係考慮施用毒品者之成癮性、施用動機或生活環
    境各有不同，修正前之本條僅列附命完成戒癮治療一途之處
    遇模式，對於例如偶然出於好奇施用，但家庭生活環境正常
    並無毒癮之施用者，若不分個案情節、無論有無醫療必要，
    一律施以戒癮治療，此種處遇模式顯然過於僵化而缺乏彈性
    ，故除以往之「觀察、勒戒或強制戒治」及「附命完成戒癮
    治療緩起訴」雙軌制處遇外，更賦與檢察官得依個案情形，
    以刑事訴訟法第253條之2第1項第4至6款或第8款規定，給予
    施用毒品者義務勞務、繳納處分金、心理輔導、法治教育或
    其他預防再犯措施為附條件之緩起訴處分，俾使其能經由多
    元化之緩起訴處遇，能有效並適當戒除毒癮而徹底擺脫毒品
    危害。又機構外之命附條件緩起訴處遇相較於機構內之觀察
    、勒戒及強制戒治而言，前者乃結合醫師、觀護人、社工心
    理諮商等不同領域之專業人員參與之治療措施，目的除在戒
    除施用毒品者身癮、心癮外，並使其能經由於機構外之社會
    參與及接觸，重新塑造生活紀律，改變病態行為，以達治療
    「病患性犯人」之效果；相較於後者於勒戒處所、戒治處所
    內之觀察、勒戒或強制戒治而言，仍不失為監禁治療，且其
    管理人員均為監所矯正人員，各處所之資源多寡、專業人才
    比例又不盡相同，未能跳脫「收容」功能大於「戒治」之刑
    罰樣貌。縱為屢犯施用毒品罪之成癮慣犯，倘其本次再犯後
    已自行赴醫療機構為戒癮或替代治療，並顯具成效，無論此
    次距最近1次觀察、勒戒或強制戒治執行完畢釋放是否已逾3
    年，於新修正毒品條例第24條尚未施行前，檢察官仍非不得
    視其個案情形為「附命完成戒癮治療緩起訴處分」，無庸逕
    向法院聲請觀察、勒戒甚而追訴處罰之必要，俾節省有用資
    源。準此，多方面之機構外處遇顯然優於機構內處遇。是在
    毒品未除罪化前，目前之刑事政策，應先落實「除刑不除罪
    」之各項政策，以司法監督施用毒品者機構外之社區戒癮治
    療為主，機構內之戒癮治療為輔，只有不願參與社區治療或
    治療無效者，始以監禁為最後手段。
  ⒋復法院於解釋、適用本次毒品危害防制條例上開修正條文時
    ，允宜遵循醫療專業及刑事政策，保障施用毒品者為病患性
    犯人之健康權，兼顧保護社會安全及恪遵正當法律程序，確
    保法治國公平法院之具體實現。又本於權力分立原則，法院
    對檢察官職權行使，應予以尊重，雖非謂不得為適度之司法
    審查，惟對於施用毒品者本次所犯如距最近1次觀察、勒戒
    或強制戒治執行完畢釋放後，已逾3年者，檢察官既得本於
    立法者所賦與之職權裁量是否聲請法院裁定觀察、勒戒或為
    命附條件（現行法僅能附命完成戒癮治療）緩起訴處分之多
    元化處遇，即聲請法院裁定機構內之觀察、勒戒並非檢察官
    所得採取之唯一途徑，法院自不能僭越檢察官之職權，逕對
    施用毒品者裁定應予觀察、勒戒或強制戒治。雖修正後之毒
    品條例第35條之1第2款規定：「審判中之案件，由法院或少
    年法院（地方法院少年法庭）依修正後規定處理；依修正後
    規定應為不起訴處分或不付審理之裁定者，法院或少年法院
    （地方法院少年法庭）應為免刑之判決或不付審理之裁定。
    」另該條款之立法說明亦謂：「若該等案件於修正施行前已
    繫屬於法院或少年法院（地方法院少年法庭）者，『為求程
    序之經濟，法院或少年法院（地方法院少年法庭）應依修正
    施行後之規定處理，即應依職權為觀察、勒戒或強制戒治之
    裁定』」等語，似欲透過立法說明由法院依職權裁定觀察、
    勒戒或強制戒治，以替代第20條第1項、第2項所定應由檢察
    官提出觀察、勒戒或強制戒治之聲請，惟若檢察官之「起訴
    之程序違背規定」，法院當不能「為求程序之經濟」便宜行
    事，而應嚴守程序上之正義，尊重檢察官之裁量權，並保障
    施用毒品者能獲得妥適並完善治療或其他有利戒毒途徑處遇
    之機會(最高法院108年度台上字第3826號判決意旨參照)。
  ⒌查被告前曾因施用毒品案件，先於87年6月22日送觀察、勒戒
    ，於同年7月13日釋放出所，嗣再於88年8月27日送觀察、勒
    戒，於88年9月15日勒戒完畢，再於91年8月21日送強制戒治
    ，於92年1月29日停止戒治，此有本院被告前案紀錄表在卷
    可查(見本院卷第80頁)。本件檢察官起訴被告108年3月11日
    下午3時許，將少許海洛因、甲基安非他命置入玻璃球吸食
    器燒烤吸食煙霧，方式同時施用海洛因、甲基安非他命各1
    次，被告施用毒品之行為時間，距其最近1次犯施用毒品經
    依法強制戒治完畢釋放之92年1月29日，期間已逾3年，揆諸
    前揭說明，應依修正後之毒品危害防制條例第20條第3項、
    現行毒品危害防制條例第24條等規定，重啟處遇程序，再予
    被告適用「觀察、勒戒或強制戒治」強制治療程序或受「附
    命戒癮治療緩起訴處分」之機會。檢察官未及適用修正後毒
    品危害防制條例等相關規定，針對個案具體審酌、裁量有無
    對被告附命完成戒癮治療之緩起訴處分之可能，逕予提起公
    訴，法院無可審查檢察官是否為合義務性之裁量而認定本案
    有應為不起訴處分之情事，應認檢察官就被告施用第一、二
    級毒品犯行提起公訴之起訴程序屬違背規定，然因檢察官認
    被告上開施用第一、二級毒品犯行為輕度行為，應為持有逾
    量第一、二級毒品之重度行為所吸收(見起訴書第5頁)，不
    另論罪，本院爰不另為不受理之諭知，附此敘明。
三、撤銷改判之理由：
  ㈠原審就此部分認被告犯行罪證明確，予以論罪科刑，固非無
    見，惟被告持有法定數量以上之第一、二級毒品後，復同時
    施用第一、二級毒品，其施用第一、二級毒品部分，原審未
    及審酌適用上開新修正毒品危害防制條例規定，而為「均不
    另論罪」之諭知，即有未合。被告上訴雖未指摘於此，且其
    上訴主張原審判決量刑過重，並無可採，然原判決就此部分
    既有上開可議之處，即屬無可維持，應由本院將原判決就此
    部分及定應執行刑部分，均予撤銷。
　㈡爰以行為人之責任為基礎，審酌被告無視政府杜絕毒品犯罪
    之禁令，竟持有大量海洛因及甲基安非他命毒品，對社會造
    成潛在危害非輕，所為實屬不該，兼衡其持有毒品種類為兩
    種，其中第一級毒品海洛因純質淨重達24.8公克，第二級毒
    品甲基安非他命純質淨重達58.0089公克，數量甚多，又被
    告犯後始終坦承犯行之態度、前有多次施用第一、二級毒品
    、轉讓及販賣第二級毒品前案紀錄之非佳素行、自陳高中肄
    業之智識程度、入監執行前從事寵物美容、月收入1至2萬元
    、已婚有2名子女，其中1名未滿16歲、另1名11歲被社會局
    安置在育幼院等家庭、生活狀況（見原審卷第349頁、本院
    卷第225頁），暨其犯罪動機、目的及手段等一切情狀，量
    處如主文第2項所示之刑，以示懲儆。
四、沒收部分：　　
　　按查獲之第一、二級毒品，不問屬於犯人與否，均沒收銷燬
    之，毒品危害防制條例第18條第1項前段定有明文。扣案如
    附表一所示之物，分別檢出海洛因及甲基安非他命成分，係
    屬毒品危害防制條例第2條第2項第1款、第2款所規定之第一
    、二級毒品，不問屬於被告與否，均應依毒品危害防制條例
    第18條第1項前段之規定沒收銷燬；又盛裝上開海洛因、甲
    基安非他命之包裝袋因包覆毒品，其上顯留有該毒品之殘渣
    ，無論依何種方式均難與之析離，應整體視之為毒品，連同
    該包裝併予諭知沒收銷燬。至鑑定用罄部分，因已滅失，故
    不再為沒收銷燬之諭知。 
貳、無罪部分(被訴販賣第一、二級毒品部分)：
一、公訴意旨另以：被告各基於販賣第一、二級毒品以營利之犯
    意，分別為下列行為：
  ㈠基於販賣第二級毒品之犯意，於106年11月9日上午6時31分許
    ，在新北市永和區復興商工附近之全家便利商店，以2萬元
    之價格，販賣甲基安非他命35公克予李順億。
  ㈡基於販賣第二級毒品之犯意，於106年11月30日凌晨3時17分
    許，在新北市永和區復興商工附近某處，以2萬5,000元之價
    格，販賣甲基安非他命35公克予李順億。
  ㈢基於販賣第一級毒品之犯意，於108年1月21日上午某時許，
    在臺北市○○區○○○路0號之力歐旅館内，以5,000元之價格，
    販賣海洛因1包（重量不詳）予丙○○。
  ㈣基於販賣第一級毒品之犯意，於108年1月25日14時16分許，
    在臺北市○○區○○○路0號之力歐旅館内，以5,000元之價格，
    販賣海洛因1包（重量不詳）予丙○○。
　　因認被告涉犯毒品危害防制條例第4條第1、2項之販賣第一
    、二級毒品罪嫌等語。
二、按犯罪事實應依證據認定之，無證據不得認定犯罪事實；又
    不能證明被告犯罪者，應諭知無罪之判決，刑事訴訟法第15
    4條第2項、第301條第1項分別定有明文。而事實之認定，應
    憑證據，如未能發現相當證據，或證據不足以證明，自不能
    以推測或擬制之方法，為裁判基礎；且認定不利於被告之事
    實須依積極證據，苟積極證據不足為不利於被告事實之認定
    時，即應為有利於被告之認定；另認定犯罪事實所憑之證據
    ，雖不以直接證據為限，間接證據亦包括在內，然無論直接
    證據或間接證據，其為訴訟上之證明，須於通常一般之人均
    不致有所懷疑，而得確信其為真實之程度者，始得據之為有
    罪之認定，倘其證明尚未達到此一程度，而有合理之懷疑存
    在，無從使事實審法院得有罪之確信時，即應由法院為諭知
    被告無罪之判決（最高法院40年台上字第86號、30年上字第
    816號、76年台上字第4986號判例意旨參照）。再按販賣毒
    品案件，購毒者所稱向某人買受毒品之指證，不得作為有罪
    判決之唯一證據，仍須調查其他必要之證據，以察其是否與
    事實相符。所謂補強證據，係指購毒者之指證外，其他足以
    證明其關於毒品交易供述真實性之別一證據而言，必須與毒
    品交易之供述具有相當程度之關聯性，足使一般人對其供述
    無合理之懷疑存在，而得確信其為真實者，始足當之（最高
    法院102年度台上字第1686號判決意旨參照）。
三、公訴人認被告涉犯前開販賣第一、二級毒品罪嫌，無非係以
    證人李順億、丙○○之證述及通訊監察譯文，為其主要論據。
    訊據被告固坦承曾與證人李順億、丙○○通話且曾於106年11
    月30日與李順億碰面，惟堅詞否認有何販賣第一、二級毒品
    犯行，於本院及原審辯稱：㈠就106年11月9日部分，我後來
    找不到全家便利商店，所以沒有碰到李順億，與其通話則是
    要請李順億幫我把白金項鍊、黃金手鍊處理掉，因為我在賭
    場輸到沒錢；㈡就同年月30日部分，我是要問李順億我之前
    給他的項鍊、手鍊的去向，通話中提到關於二四、兩萬四、
    少算一張等等，是因為上開項鍊、手鍊我之前有拿去當舖估
    價，可以換2萬5,000元，但是李順億那次只給我2萬4,000元
    ；㈢就108年1月21日部分，我並沒有販賣海洛因給丙○○；㈣就
    108年1月25日部分，我忘記丙○○有無來旅館找我，通話中提
    到生魚片，是因為丙○○在日本料理店工作，可以偷渡免費的
    生魚片帶來給我們吃，至於他匯款給我，是因為他欠甲○○賭
    款等語。經查：
  ㈠被訴106年11月9日販賣甲基安非他命予李順億部分(起訴書犯
    罪事實㈠)：
　⒈證人李順億於警詢時證稱：106年11月9日那次我有跟被告先
    拿1兩的甲基安非他命，我自己吸食用，價格約2萬元至2萬5
    左右等語（見偵第12948號卷第77頁）；於偵查中證稱：106
    年11月9日在新北市永和區復興商工附近的全家便利商店，
    被告到場找我，被告說她賭博輸錢而身上沒錢，但是有一些
    甲基安非他命，請我幫忙賣掉，我說我身上剛好有錢，所以
    我就以現金2萬元左右，向被告購買安非他命1兩即35公克，
    另被告有說，她購買成本是2萬元左右，所以她是成本價賣
    給我等語（見偵7287卷第223、224頁）；再於原審審理時證
    稱：106年11月9日我打給被告，問被告有沒有空可以碰個面
    ，過了一下被告的男性友人開車載她過來復興商工前面的全
    家超商，碰面後我就請她們到我家坐，被告到我家後介紹她
    朋友叫「阿賓」（音譯），說她朋友手上有1包甲基安非他
    命大概1兩，問我要不要，我剛好身上缺毒品，就順便跟她
    朋友購買那1兩甲基安非他命，並付2萬元給阿賓，我就拿來
    施用，順便請被告施用等語（見原審卷第271至276頁）。
　⒉觀之證人李順億歷來所證，就購買原因，其於警詢係稱因自
    己吸食用，而向被告拿(買)1兩的甲基安非他命，於偵查中
    則稱因被告身上沒錢，但有一些甲基安非他命，請證人幫忙
    賣掉，證人就以現金2萬元向被告購買，二者情節已有不同
    ；又就交易地點而言，其於偵查中證稱交易地點是永和復興
    商工附近的全家便利商店，於原審則稱是在其住家，前後有
    所出入；再就購買對象，其於警詢、偵查均指稱係被告，於
    原審則稱係「阿賓」，亦有所不一，顯有瑕疵可指。縱認證
    人李順億或係省略部分情節之緣故，而非故為前後不一之供
    述，惟依前揭說明，此究為證人李順億之單一指述，仍須調
    查其他必要之補強證據，以察其證言是否與事實相符。
　⒊又被告雖有於106年11月9日與證人李順億通話(詳見附表三編
    號1所示)，有通訊監察譯文在卷可參(見偵7287號卷第21頁)
    ，惟該些對話內容至多僅能證明其等有相約碰面，以及被告
    向證人李順億稱「你幫我把東西處理掉好嗎」，證人李順億
    回覆稱「好，沒問題」等情，然其等通話中始終未提及被告
    要證人李順億處理掉的東西所指為何，亦無依一般社會通念
    可疑為毒品交易之常見暗語，更無從判斷與毒品交易具有相
    當程度之關聯性，尚難遽以上開通訊監察譯文作為證人李順
    億指證被告於上開時、地販賣甲基安非他命之補強證據。
  ㈡被訴106年11月30日販賣甲基安非他命予李順億部分（起訴書
    犯罪事實㈡）：　　
　⒈證人李順億於警詢時證稱：106年11月30日那次是我幫被告把
    甲基安非他命拿給她朋友，但是她朋友給我錢後我沒有當場
    算，等回來之後我把錢給被告，被告才跟我說少了1,000元
    ，(後改稱)我記錯了，是我跟被告拿1兩甲基安非他命，但
    是我身上的錢不夠，所以我騙她我朋友少給我1,000元，所
    以只先給他2萬4,000元等語（見偵12948號卷第83至85頁）
    ；於偵查中證稱：106年11月30日，在新北市永和區復興商
    工附近，甲○○給我甲基安非他命1兩即35公克，並說賣價是2
    萬5,000元，但我當場錢不夠而只給被告現金1萬元，並向被
    告說，剩下的錢等我把這批甲基安非他命賣掉後，再還給被
    告，之後我把這批甲基安非他命賣給朋友，所以我才會在電
    話中說「我現在要去出一件」，然後我向朋友取得賣毒錢，
    所以我給甲○○1萬4,000元，因為我湊不足1萬5,000元，甲○○
    因此跟我說「為何我每次都差1,000元」（後改稱）我記錯
    了，當場我沒有給甲○○任何錢，我說我賣掉後再給錢，之後
    我把甲基安非他命賣掉，再交付被告現金2萬4,000元，被告
    沒有當場點錢，而我有事所以先離開，事後被告才聯繫我，
    問我為何少1,000元等語（見偵7287卷第223至224頁）；再
    於原審審理時證稱：106年11月30日，是被告打給我，好像
    要跟我約碰面，我跟被告說我1個外面綽號蜈蚣的哥哥在找
    我，我當時要先去找我這個哥哥談事情，但是在找我哥之前
    ，我要先賣甲基安非他命給我朋友，「出1件」就是賣1兩甲
    基安非他命，被告問我要不要去找她，我記得被告跟蜈蚣在
    一起，她叫我過去，後來我跟被告在中和景平路上蜈蚣承租
    的套房碰面，我就拿2萬4,000元給被告，當天對話內容是沒
    有提到毒品交易，毒品是前一天即同年月29日晚上被告來找
    我時，我問她身上有無毒品，被告說有，我跟她先借1兩甲
    基安非他命，隔天（即30日）我賣掉才把錢還給被告，所以
    我是29日先拿到毒品，再來與被告於30日有如附表三編號2
    的通話，通話後我與被告在中和景平路快靠近秀朗橋的路邊
    碰面，我付2萬4,000元給被告，付錢後才被告有如附表三編
    號3所示的通話等語（見原審卷第279至281頁）。
　⒉依上證述內容以觀，證人李順億就交易日期、地點、價格及
    時序各節，前後多所矛盾，且於各次證述時，數度改口變更
    證詞而顯記憶不清之情，其證言是否真實可採，已堪存疑，
    證人李順億甚至於原審改稱係向被告先「借」1兩安非他命
    等語，則其歷來證述顯有前後不一之瑕疵，難以遽信。
  ⒊又被告雖有於106年11月30日與證人李順億通話(詳見附表三
    編號2、3所示)，有通訊監察譯文在卷可參(見偵7287號卷第
    23頁)，然依其等如附表三編號2所示之通話內容，李順億稱
    「我現在要去出1件、等一下要再去送1件」等語；如附表三
    編號3之通話內容，則係被告質疑李順億為何只給24(2萬4千
    元)、少算1千元等情，惟其等對話內容中，縱認證人李順億
    證稱「1件」是指1兩安非他命為真，亦僅能看出證人李順億
    向被告表示其要交易或交付毒品給他人，實無足推論其等通
    話內容係相約進行毒品交易。再參以證人李順億於原審係證
    稱：當天對話內容是沒有提到毒品交易，毒品是前一天即同
    年月29日晚上被告來找我時，我問她身上有無毒品，被告說
    有，我跟她先借1兩甲基安非他命等語，而否認當天對話內
    容有提到毒品交易，準此，更無從以上開通訊監察譯文內容
    作為證人李順億指證被告於上開時、地販賣甲基安非他命之
    補強證據。
  ㈢被訴108年1月21日販賣海洛因予丙○○部分（起訴書犯罪事實
    ㈢）：
　⒈證人丙○○於警詢時，經警提示如附表二編號1、2所示之通訊
    譯文，雖證稱：「(問：上述通話內容是否你向綽號元元本
    名甲○○交易海洛因)是的」等語(見偵7287卷第69頁)；於偵
    查中經提示上開通訊監察譯文後，亦證稱：「(問：這段對
    話是否你向甲○○購買毒品？)是」、「(問：上開對話，你說
    『你有沒有長頭髮』，是什麼意思？)就是女孩子的意思，就
    是有沒有海洛因」、「(問：上開對話，交易有無成功？)10
    8年1月21日上午10點之我上班前的某個時間，在臺北市○○○
    路0號力歐旅館，我到場，我交付現金5000元，甲○○交付海
    洛因一包(重量不知道)」等語(見偵7287卷132頁)。惟證人
    丙○○於警詢時復稱：我向綽號元元的女子購買過3次的安非
    他命及海洛因，每次都是海洛因及安非他命一起買，3次買
    了共計1萬5千元等語(見偵7287卷第67頁)，其先稱向被告購
    買5千元之海洛因，又稱每次向被告購買毒品都是海洛因及
    安非他命一起買，就其指證向被告購買之毒品種類，前後已
    有不一。再者，證人丙○○於警詢時又稱：「(問：就被告販
    售海洛因、安非他命給你，有無計價單位？)沒有，她就是
    看我有多少錢就是給我多少毒品，我也不知道她給我的量是
    要怎麼計算」云云(見偵7287號卷第66頁)，然而徵諸毒品價
    格昂貴、取得不易，一般施用毒品者多會斤斤計較交易價格
    及取得毒品重量，並尋求較為有利、優惠之取得管道，復參
    以證人丙○○於警詢、偵查中亦供稱其有另一購買毒品來源，
    為綽號「阿財」之人，可見證人丙○○有諸多毒品賣家可資選
    擇，衡諸常情，證人丙○○應會向賣家洽詢毒品之交易價格、
    數量，以選擇較有利之交易對象，豈可能如其所言，就毒品
    計價單位毫無所悉，任由被告看證人有多少錢就給多少毒品
    ？是證人丙○○此部分證言顯然悖於常情，尚難遽信。
　⒉又依卷附通訊監察譯文所示，被告雖有於108年1月21日上午
    與證人丙○○通話（詳見附表二編號1、2），於通話內容中證
    人丙○○向被告稱「走了，你有沒有長頭髮」，被告回以「有
    啊」；下一通電話被告向證人丙○○稱「你等一下，我從萬華
    拿回去」，證人丙○○則答稱「好」，有上開通訊監察譯文在
    卷可稽(見偵7287卷第27頁)，且被告亦不否認證人丙○○所稱
    「長頭髮」係指海洛因等情，惟依卷附通訊監察譯文所示，
    被告與證人丙○○進行上開通話時，基地台位置係在中和區景
    平路338號，顯見被告當時所在地點係在中和區景平路附近
    ，而證人丙○○於偵查中乃證稱：「於108年1月21日上午10點
    之我上班前的某個時間，在臺北市○○○路0號力歐旅館，我到
    場，我交付現金5000元，甲○○交付海洛因一包(重量不知道)
    」等語，距離其與附表二編號1、2通話時間(上午5時28分、
    29分)，已長達數小時之久，則被告與證人丙○○是否果於通
    話之後，有於力歐旅館見面，甚至進行毒品交易，仍有疑問
    。參以卷附證人丙○○與被告之間其他通訊監察譯文，多通對
    話內容可見證人丙○○詢問被告人在何處？何家旅館？幾樓幾
    號房？(見偵7287號第27至30頁)，更有證人丙○○請被告開門
    之對話，顯見被告在力歐旅館應係不定時投宿或前往休息，
    所在房間樓層亦非固定，證人丙○○尚須經過詢問或請被告開
    門，方得進入與被告見面。然而，依卷附通訊監察譯文所示
    ，被告與證人丙○○於108年1月21日當日，除於上午5時28分
    、29分有兩通短暫通話之後，其後即無任何通訊聯繫，未見
    證人丙○○向被告表示已經到了、或詢問被告人在幾號房之類
    似對話，復無證據可認被告或證人丙○○嗣後所使用行動電話
    之基地台位置曾出現在臺北市延平南路附近，尚無法排除於
    上開通話後，被告與證人丙○○並未在力歐旅館見面之可能性
    。復且，依前揭通信監察譯文之對話內容，雙方並未提及交
    易毒品之價格、數量、時間、地點等事項，難認被告有與證
    人丙○○就購買毒品一事有達成合意，而達於著手實行販賣第
    一級毒品之構成要件行為，自不得逕以上開通訊監察譯文做
    為證人丙○○具瑕疵之證述之補強證據。
　⒊至證人甲○○雖於偵查及本院審理時證稱：108年1月21日丙○○
    去力歐旅館找我賭博跟吸毒，就是我跟丙○○、甲○○在，5千
    元是丙○○欠我賭骰子錢，丙○○把錢直接丟在桌上床上，不是
    丙○○買海洛因的錢云云(見偵7287號卷第244、245頁、本院
    卷第158至160頁)，然證人丙○○經原審及本院合法傳喚、拘
    提均未到場，無從對之進行交互詰問，以究明其證述交易過
    程之相關細節，而依其偵查中所證，並未敘及該次交易毒品
    之地點有無其他人在場，更無從確認證人甲○○所證稱之情節
    ，與證人丙○○所證述之交易時間、地點是否同一，尚難以證
    人甲○○之證言予以勾稽證人丙○○前揭證述內容之真實性，爰
    附此敘明。　　　　　
  ㈣被訴108年1月25日販賣海洛因予丙○○部分（起訴書犯罪事實
    ㈣）：　
　⒈證人丙○○於警詢及偵查中，經提示如附表三編號4、5所示之
    通訊監察譯文後，雖一致證稱：這段對話，是我向被告交易
    毒品，當日下午2點16分，在前揭力歐旅館，我到場後交付
    現金5,000元，被告交付海洛因1包（重量不知道）給我，被
    告及其男友甲○○都在場等語（見偵7287卷第70、71、132、1
    33頁），惟依前揭說明，仍須調查其他必要之補強證據，以
    察其證言是否與事實相符。
　⒉然細觀如附表三編號4、5所示通訊監察譯文內容，至多僅能
    證明其等有相約見面及確認所在地點，通話中並未提及任何
    關於毒品交易細節或依一般社會通念可疑為毒品交易之常見
    暗語，更無從判斷與毒品交易具有相當程度之關聯性，尚難
    遽以上開通訊監察譯文做為證人丙○○指證被告於上開時、地
    販賣海洛因之補強證據。　　
四、綜上所述，證人李順億、丙○○之證言尚非全無瑕疵可指，已
    難遽信，而本件除證人李順億、丙○○之單一指述外，別無其
    他證據可資補強，自難採為認定不利於被告之依據，本件依
    檢察官所舉各項證據方法，尚不足使所指被告涉如前揭公訴
    意旨所指販賣第一、二級毒品之事實，達於通常一般人不致
    有所懷疑，而得確信為真實之程度，無法使本院形成被告有
    罪之心證。此外，復查無其他積極證據足以證明被告涉有檢
    察官所指之販賣第一、二級毒品犯行，即不能證明被告犯罪
    ，揆諸前揭說明，自應就此部分為被告無罪判決之諭知。　
    　
五、無罪上訴駁回部分（起訴書犯罪事實㈠㈡㈣）：
  ㈠原審同此認定，以不能證明被告有公訴意旨所指此部分犯罪
    為由，而就此部分諭知被告無罪，經核並無違誤。檢察官上
    訴意旨則以：
　⒈就起訴書犯罪事實㈠部分：
    證人李順億於警詢及偵查中均證稱曾於106年11月9日向被告
    甲○○購買毒品安非他命。證人李順億於原審審理時，所證述
    之購毒過程雖多出一位人物「阿賓」，惟自證人李順億歷次
    之證言中可知，106年11月9日其獲取毒品之管道，就是被告
    甲○○。證人李順億於偵查中之證詞雖較為簡略，實係因證人
    並不認識「阿賓」所致。況被告亦供稱其毒品上游為「嘉賓
    」，符合被告自「嘉賓」處取得毒品再販賣予證人之流程，
    證人李順億之證言應屬可採，並無前後不一之情。又通訊監
    察譯文中，被告向證人李順億稱：「你幫我把東西處理掉好
    嗎？」證人李順億回應：「好，沒問題。」被告辯稱該段對
    話係拜託證人李順億幫忙將金飾賣掉變現云云，惟證人李順
    億並非經營金飾業者或當鋪，依常情無法得知被告在通話中
    所提及之「東西」為何物，若被告所託確實係轉賣金飾，可
    直接告知證人李順億，用語不必隱晦遮掩，證人李順億之證
    詞應較為可信。
  ⒉就起訴書犯罪事實㈡部分：
    證人李順億就106年11月30日向被告購買毒品之過程，雖於
    原審就時間、地點等部分有混淆之情形，但對於被告以2萬5
    千元之價格販賣1兩甲基安非他命，證人李順億僅給付2萬4千
    元，尚欠1千元等內容並無歧異。證人李順億於審判中所述雖
    與其偵查中之證詞稍有不同，但無礙於認定被告曾於106年1
    1月29日及30日間販賣第二級毒品甲基安非他命予證人李順
    億之事實。
  ⒊就起訴書犯罪事實㈣，證人丙○○於警詢及偵查中均證稱108年1
    月25日14時3分及16分之通訊監察譯文內容，係其至臺北市○○
    區○○○○0號力歐旅館向被告購買海洛因之談話內容。而現今毒品
    交易者因擔心遭查緝或監聽，於電話、通訊軟體中所交談之
    言語均趨於謹慎小心，故未在通訊軟體訊息中提及任何關於
    毒品交易細節或明顯暗語亦為常態。原審逕認此部分無法證
    明毒品交易，恐嫌速斷。
  ⒋綜上所述，原判決就此部分認事用法尚嫌未洽，請將原判決
    此部分撤銷，更為適當合法之判決等語。
　㈡惟按刑事訴訟法第161條第1項規定：檢察官就被告犯罪事實
    ，應負舉證責任，並指出證明之方法。因此，檢察官對於起
    訴之犯罪事實，應負提出證據及說服之實質舉證責任，倘所
    提出之證據，不足為被告有罪之積極證明，或其闡明之證明
    方法，無從說服法官以形成被告有罪之心證，基於無罪推定
    之原則，自應為被告無罪判決之諭知。經查，證人李順億、
    丙○○所為證述難謂全無瑕疵可指，且通訊監察譯文不足為補
    強證據，業經本院詳述如前，卷內亦乏其餘證據足資補強證
    人李順億、丙○○上開證言可信，自難遽認被告確有公訴意旨
    所指販賣第一、二級毒品犯行。本件就此部分，依檢察官所
    提之證據，尚未達於通常一般之人均不致有所懷疑，而得確
    信為真實之程度，本件起訴書所列證據及卷內訴訟資料，業
    經本院逐一剖析，參互審酌，仍無從獲得有罪心證，上訴意
    旨以上述理由執為被告犯行之認定，難認可採，檢察官未積
    極舉提新事證，猶執前開情詞提起上訴，復就原審採證之職
    權行使再為爭執，指摘原判決此部分不當，求予撤銷改判，
    尚屬無據。從而，本件檢察官就此部分之上訴，為無理由，
    應予駁回。
六、撤銷改判無罪部分（起訴書犯罪事實㈢）：
    原審雖詳查證據，惟疏未細酌上情，遽就此部分為被告有罪
    之諭知，顯有違誤，被告否認此部分犯罪提起上訴，指摘原
    判決不當，為有理由，自應由本院將原判決關於販賣第一級
    毒品部分所處罪刑(起訴書犯罪事實㈢，即108年1月21日部
    分)暨定應執行刑部分，均予撤銷，另就被告上開被訴販賣
    第一級毒品部分為無罪之諭知。　　
據上論斷，應依刑事訴訟法第368條、第369條第1項前段、第364
條、第299條第1項前段、第301條第1項前段，毒品危害防制條例
第11條第3項、第4項、第18條第1項前段，刑法第11條、第55條
，判決如主文。
本案經檢察官唐仲慶提起公訴，檢察官陳思荔提起上訴，檢察官
陳昱旗到庭執行職務。
中　　華　　民　　國　　109 　年　　12　　月　　 9　　日
                  刑事第十一庭  審判長法　官  周煙平
　　　　　　　　　                    法　官  陳俞伶
　　　　　　　　　                    法　官  連育群
以上正本證明與原本無異。
有罪部分如不服本判決，應於收受送達後20日內向本院提出上訴
書狀；撤銷改判無罪部分，檢察官得上訴；無罪上訴駁回部分，
檢察官上訴惟須受刑事妥速審判法第9條限制。其未敘述上訴之
理由者，並得於提起上訴後20日內向本院補提理由書(均須按他
造當事人之人數附繕本)「切勿逕送上級法院」。
刑事妥速審判法第9條：
除前條情形外，第二審法院維持第一審所為無罪判決，提起上訴
之理由，以下列事項為限：
一、判決所適用之法令牴觸憲法。
二、判決違背司法院解釋。
三、判決違背判例。
刑事訴訟法第 377 條至第 379 條、第 393 條第 1 款之規定，
於前項案件之審理，不適用之。
                                      書記官  廖紫喬
中　　華　　民　　國　　109 　年　　12　　月　　9 　　日
附錄：本案論罪科刑法條全文　　
毒品危害防制條例第11條第3項、第4項
持有第一級毒品純質淨重十公克以上者，處1年以上7年以下有期
徒刑，得併科新臺幣1百萬元以下罰金。
持有第二級毒品純質淨重二十公克以上者，處6月以上5年以下有
期徒刑，得併科新臺幣70萬元以下罰金。

附表一：
編號 名稱及數量 重量 毒品成分及純度 1 粉末1包 驗前毛重33.07公克，淨重32.38公克，鑑驗取用0.02公克，驗餘淨重32.36公克 經鑑驗含第一級毒品海洛因成分。純度76.58％，純質淨重24.8公克 3 白色微黃結晶1包 驗前毛重共59.481公克，淨重共58.067公克，鑑驗取用0.031公克，驗餘淨重共58.036公克 經鑑驗含第二級毒品甲基安非他命成分。純度99.9％，純質淨重共58.0089公克 3 白色微黃結晶1包   
附表二：
編號 通話時間 通話內容 備註 1 108年1月21日上午5時28分 丙○○：妳找我？ 甲○○：看你還在不在 丙○○：我剛走到樓下 甲○○：小文呢？ 丙○○：走了，你有沒有長頭         髮 甲○○：有啊 丙○○：那我就繞回來找妳 甲○○：你有沒有開車？ 丙○○：沒有，我騎車 甲○○：好啦，我坐回去了 ⒈偵7287卷第27頁 ⒉起訴書犯罪事實一之㈢ 2 108年1月21日上午5時29分 甲○○：你等一下，我從萬華         拿回去 丙○○：好  
附表三：
編號 通話時間 通話內容 備註 1 106年11月9日上午6時31分 甲○○：你在哪裡？ 李順億：路上 甲○○：要去秀朗路嗎？ 李順億：對啊，你有開車嗎？ 甲○○：有 李順億：復興商工前面有家全         家 甲○○：我不知道啦，我到了         你下來帶我 李順億：好 甲○○：你幫我把東西處理掉         好嗎？ 李順億：好，沒問題 ⒈偵7287卷第21頁 ⒉起訴書犯罪事實一㈠ 2 106年11月30日凌晨3時17分 甲○○：你說誰找你？ 李順億：我哥 甲○○：那關我甚麼事，你不         是說剛剛就已經有那         個 李順億：我現在要去出1件，他         現在找我，我現在要         去他那邊，等一下要         再去送1件 甲○○：你要去板橋找他嗎？ 李順億：他叫我過去，我等一         下就過來了 ⒈偵7287卷第23頁 ⒉起訴書犯罪事實一㈡  3 106年11月30日凌晨3時19分 甲○○：怎麼會只有24，1次也        是這樣，現在也是這樣 李順億：多賺一千會怎麼樣 甲○○：你少算一張，裡面只         有2萬4 李順億：後面再補 甲○○：好，掰掰   4 108年1月25日下午2時3分 丙○○：妳在哪裡？ 甲○○：飯店，一樣阿 丙○○：我現在過去喔 ⒈偵7287卷第28頁 ⒉起訴書犯罪事實一㈣  5 108年1月25日下午2時16分 丙○○：我到了妳沒開門 甲○○：我在6樓 丙○○：6樓幾號？ 甲○○：2，一樣啊 丙○○：好